【裁判字號】    89,交易,58
【裁判日期】    900328
【裁判案由】    過失致死
【裁判全文】
臺灣臺東地方法院刑事判決                          八十九年度交易字第五八號
    公  訴  人  臺灣台東地方法院檢察署檢察官
    被      告  甲○○
    選任辯護人  劉輝瑞
右列被告因過失致死案件，經檢察官提起公訴（八十九年度偵字第九一七號），本院
判決如左：
    主  文
甲○○因過失致人於死，累犯，處有期徒刑陸月，如易科罰金，以參佰元折算壹日。
    事  實
一、甲○○曾因殺人未遂案件，經臺灣花蓮高分院判處有期徒刑三年六月確定，並於
    民國（下同）八十八年一月三十一日執行完畢，仍不知警惕，於同年三月七日十
    二時五十分左右，駕駛無車輛牌照之農用拼裝車，沿臺東縣卑南鄉○○○路，由
    初鹿往臺東方向行駛，途經該公路七十九公里六百公尺處時，原應注意其所駕駛
    之拼裝車輛，未經核准領有牌照，不得在公路上行駛，又汽車駕駛人應注意車前
    狀況，並隨時採取必要之安全措施，而依當時情形，甲○○亦無不能注意之情事
    ，竟疏於注意，任意將該拼裝車輛開上公路，復未注意車前狀況，適有張松和駕
    駛車號ＷＵ｜八Ｏ二三號小貨車，自對向快車道駛來，因疏於注意而跨越中心分
    向線，侵入來車道，甲○○發現時，未採取必要之安全措施而致煞閃不及，二車
    因之相撞，致拼裝車前輪車軸斷裂，割草機啟動，將小貨車推往北上車道，張松
    和則被夾在小貨車前座內，因胸內出血而當場死亡。本件車禍發生後，甲○○委
    由張國文報警，並向前來處理之臺東縣警察局臺東分局警員乙○○自首坦承肇事
    ，接受裁判。
二、案經被害人張松和之妻黃秀美訴由臺東縣警察局臺東分局報請臺灣臺東地方法院
    檢察署檢察官偵查起訴。
    理  由
一、被告甲○○對前述車禍致張松和死亡之事實，於警訊時及偵審中固然予以承認，
    但否認有過失，辯稱：已經盡量靠右，是對方自己偏駛到我的車道，且違規行駛
    於快車道之行為，通常不致引起對向車道之來車侵越中心分線，以致發生對撞，
    而引起死亡之結果，故其違規與死者之死亡間應無因果關係等語。然查：
（一）按道路交通管理處罰條例第十二條第一項第二款規定，拼裝車輛未經核准領用
      牌照，不得行駛道路，而汽車請領新牌照之程序中，申領人必須備妥車輛之出
      廠證明書，且於申請前必須先驗車，經檢驗合格者，才能領取牌照，同條例第
      十七條亦規定汽車須依期限參加定期檢驗或臨時檢驗，不合格者若於一個月未
      修復合格並申請覆驗，則吊扣其牌照，禁止其行駛於道路，而道路交通安全規
      則於第三十九條詳列檢驗之項目及標準。由此可知，道路交通管理處罰條例第
      十二條第二款，禁止未領用牌照之拼裝車輛行駛於公路之規定，目的在監管車
      輛品質，確保所有參與交通者之行車安全。本件被告甲○○駕駛同類拼裝車已
      有十幾年之久，理應知悉拼裝車輛必須經核准領用牌照，始能行駛於道路上，
      竟漠視此項規定，悍然將此未經檢驗，品質不穩定之拼裝車駛上公路，而該車
      因受死者張松和之小貨車撞擊，致前輪車軸斷裂，啟動割草機，將張松和夾死
      於車內，顯無不能預見之情形。其次，汽車行駛時，駕駛人應注意車前狀況，
      並隨時採取必要之安全措施，道路交通安全規則第九十四條第三項定有明文，
      案發地點之臺九線公路乃直線路段，被告自承在距離張松和之小客車約五十公
      尺前，即發現其迎面駛來，以為他要買釋迦，有減速行駛；然依當時情形，被
      告發現被害人有侵入來車道之異常行駛行為，本應提高警覺，減速，靠右行駛
      ，甚至暫停路旁，以當時五十公尺之距離，應可降低損傷程度，甚至避免車禍
      之發生，惟被告竟疏於注意，繼續行駛於快車道中央，亦未靠右行駛，終致煞
      閃不及造成兩車相撞，且依肇事當時之狀況，並非不能注意及此，被告對於本
      件車禍之發生顯有過失，雖被害人違規駛入對向車道，為本件車禍之主要肇事
      原因，仍無解於被告過失之罪責。
（二）被告雖辯稱已盡量靠右行駛，惟依臺東縣警察局道路交通事故調查報告表中之
      現場圖顯示，臺九線之慢車道寬二點一四公尺，拼裝車寬僅一點五四公尺，且
      參照現場照片，南下慢車道上亦無其他障礙物阻擋行徑路線，被告之拼裝車雖
      然較高，最大軸距亦不過一點八公尺；其次，依現場圖所標示之油漬、落土位
      置，以及現場照片之刮地痕（見相驗卷第三十七、三十八頁）來看，撞擊點是
      在快車道左半側，再比照快車道與拼裝車之寬度，可知被告於發現被害人小貨
      車侵入來車道時，並未採取必要之安全措施，即當時並未靠右行駛，臺灣省花
      東區車輛行車事故鑑定委員會八十九年四月二十日花鑑字第八九０一二九號函
      附鑑定意見書亦同此判斷，是被告所辯不足採信。被告另辯稱其過失與本件車
      禍之發生及被害人之死亡無因果關係，按所謂因果關係，是一種支配關係，亦
      即，若行為人採取不同的做法，將會產生不同的結果，而刑法上之因果關係，
      其過失行為與結果間，在客觀上有相當因果關係始得成立。所謂相當因果關係
      ，係指依經驗法則，綜合行為當時所存在之一切事實，為客觀之事後審查，認
      為在一般情形下，有此環境、有此行為之同一條件，均可發生同一之結果者，
      則該條件即為發生結果之相當條件，行為與結果即有相當之因果關係。反之，
      若在一般情形下，有此同一條件存在，而依客觀之審查，認為不必皆發生此結
      果者，則該條件與結果不相當，不過為偶然之事實而已，其行為與結果間即無
      相當因果關係（最高法院七十六年臺上字一九二號判例參照）。被害人侵越中
      心分線，駛入對向車道，固為本次車禍發生之主因，惟被告將此未經檢驗之拼
      裝車駛上臺九線公路在先，復未注意車前狀況，並採取必要之安全措施，導致
      被害人之小貨車與被告之拼裝車發生碰撞，二者同為肇事原因，倘無被告違規
      之行為，即使僅有被害人之違規行為，當不會導致二車對撞；而被害人因該拼
      裝車前輪車軸斷裂，啟動割草機，推擠小貨車，遭夾死於車內前座，併非單純
      由於碰撞而死亡部分之事實已如前述，因此，依被告當時僅二、三十公里之速
      度觀之，被害人主要死亡因素，實因該拼裝車之瑕疵所導致，倘被告踐行道路
      交通管理處罰條例第十二條第一項第二款之規定，先向監理機關申請牌照，則
      依監理機關之作業程序，申請前必須先驗車，即使通過檢驗後亦須依期限參加
      定期檢驗或臨時檢驗（同條例第十七條），則當不致發生拼裝車前輪車軸因輕
      微碰撞即斷裂，或使割草機啟動之情形，故被告之違規過失行為被害人死亡與
      結果即有相當之因果關係，被告此部分辯解亦不足採信。
（三）被害人張松和因與被告發生碰撞而導致死亡之事實，業經證人張國文證述明確
      ，並有臺東縣警察局道路交通事故調查報告表、現場照片三十張在卷可查，被
      害人張松和確因本件車禍死亡，亦經臺灣臺東地方法院檢察署檢察官督同法醫
      師相驗屬實，製有驗斷書、相驗屍體證明書及勘驗筆錄等可供證明，本案事證
      明確，被告之過失犯行堪予認定。
二、核被告所為，係犯刑法第二百七十六條第一項過失致死罪，其於刑之執行完畢後
    五年內，再犯有期徒刑以上之本罪，為累犯，應依法加重其刑。而被告於車禍發
    生後對於未發覺之罪自首而受裁判，已經證人張國文，及臺東縣警察局臺東分局
    警員乙○○到庭證述明確，應減輕其刑，並依先加後減之例加減之。審酌被告之
    過失程度、所生之危害、被害人對本件車禍之發生亦有過失，及被告肇事後坦承
    犯行，但未與被害人家屬達成和解，賠償損害等一切情狀，量處如主文所示之刑
    ，並諭知易科罰金之折算標準，以資懲儆。
據上論斷，應依刑事訴訟法第二百九十九條第一項前段，刑法第二百七十六條第一項
，第四十七條、第六十二條前段，第四十一條第一項前段，罰金罰鍰提高標準條例第
一條前段、第二條，判決如主文。
本案經檢察官陳弘能到庭執行職務。
中    華    民    國       九十     年      三      月      二十八      日
                                      臺灣臺東地方法院刑事庭
                                          審判長法官  蔡勝雄
                                                法官  袁雪華
                                                法官  黃怡玲
右正本證明與原本無異。
如不服本判決，應於判決送達後十日內向本院提出上訴狀。（須附繕本）
「切勿逕送上級法院」
                                              書記官  王敏玉
中    華    民    國      九十      年      三      月      二十九      日
附記
刑法第二百七十六條第一項
因過失致人於死者，處二年以下有期徒刑、拘役或二千元以下罰金。


司法院資訊處製作；財團法人民間司法改革基金會備份。
